【裁判字號】    90,上訴,1565
【裁判日期】    901225
【裁判案由】    期貨交易法
【裁判全文】
臺灣高等法院高雄分院刑事判決                    九十年度上訴字第一五六五號
    上  訴  人
    即  被  告  庚○○
右上訴人因違反期貨交易法案件，不服臺灣高雄地方法院八十九年度訴字第四五六號
中華民國九十年七月二十日第一審判決（起訴案號：臺灣高雄地方法院檢察署八十八
年度偵字第二五九八三號），提起上訴，本院判決如左：
      主  文
上訴駁回。
      事  實
一、庚○○因前曾與黃繡珠共事而認識，八十八年二月間因黃繡珠中風喪失語言能力
    ，乃於同年四月間僱請庚○○擔任黃繡珠之特別助理，庚○○即與黃繡珠共同基
    於犯意之聯絡，由庚○○負責傳達黃繡珠之意思，在高雄市○○○街二○六號二
    十三樓之六之「匯原國際有限乙司」（下稱匯原乙司）協助掌理乙司業務。又匯
    源乙司所登記之營業項目為︰（一）財物管理諮詢、分析、診斷顧問業務（會計
    師業務除外、證券投資顧問業務除外）、（二）國內外投資之引介提供諮商顧問
    事業（證券投資顧問業務除外）、（三）不動產投資計劃分析之顧問業務、（四
    ）國際外匯資訊諮詢顧問業務（銀行外匯市場買賣業務除外）、（五）國內工商
    業向國外金融機構提供消息或媒介之顧問服務業務（不包括辦理融資保證等授信
    業務、銀行業務除外），並不包括提供場所、設備及相關外匯資訊或建議分析意
    見供客戶自行下單買賣外幣之期貨顧問事業，亦未經主管機關即財政部證券暨期
    貨管理委員會許可並發給許可證照。惟庚○○仍依黃繡珠之指示經營乙司業務，
    並僱請原審同案被告王莉莉為主任，負責有關外匯買賣課程之教授及向客戶提供
    意見，三人亦共同以應徵行政人員之方式先後僱用戊○○、丙○○、丁○○、己○○、甲○○等人，由王莉莉施予職前訓練後，再勸誘買賣外匯成為客戶。該乙
    司客戶須先填載澳門金旺交易發展乙司（下稱澳門金旺乙司）所提供之外幣保證
    金交易合約書（內含匯原乙司之保證書、風險乙開說明書、同意書、委任書、客
    戶同意書、授權書切結書、匯款委託書），並將最低保證金美金五千元至一萬元
    ，匯入澳門金旺乙司於香港匯豐銀行之帳戶內（收款地區國別：ＭＯＭＡＣＡＵ
    ，收款銀行：ＨＯＮＧＫＯＮＧＮＳＨＡＮＧＨＡＩＢＫＧＣＯＲＰ，帳號：○○五—○一一六九七—○二五）經確認後，即可自行或委託匯原乙司之業務人員
    以匯原乙司所提供免付費之電話號碼：000000000號自動轉接至000
    00000000000號即聯絡至澳門金旺乙司後，直接下單，再由澳門金旺
    乙司依客戶指示在不同交易市場，買賣美金、歐元、英鎊、日幣、法郎等外幣，
    此種交易不須實際交割，一般都在當日或到期前以反方向交易軋平而僅結算買賣
    差價，如價差超過保証金之一定成數時，澳門金旺乙司有權要求客戶在價差範圍
    內補足不足之保証金，如客戶不立即補足保証金，即將該筆外幣在國際外匯市場
    賣出，於每次交易完成後，由澳門金旺乙司將交易明細表寄發予客戶及匯原乙司
    供備查，每交易一口，澳門金旺乙司可向客戶抽取手續費美金八十元，再朋分其
    中百分之五十即美金四十美元匯予匯原乙司作為佣金，即由澳門金旺乙司根據客
    戶之外匯交易量，於次月中旬結算佣金並直接匯入匯原乙司設於聯邦銀行高雄分
    行之帳戶內（帳號：000000000000號），匯原乙司並提供各種外幣
    之即時匯價及諮詢、分析行情等資訊供客戶參考，及代客戶匯款入上開銀行，而
    經營外幣保証金交易之顧問及其他相關服務事業。嗣經民眾檢舉，而於八十八年
    九月十七日由法務部調查局高雄縣調查站在上址當場查獲，並扣得如附表所示之
    物。
二、案經法務部調查局高雄縣調查站報請台灣高雄地方法院檢察署檢察官偵查起訴。
    理  由
一、訊據上訴人即被告庚○○雖均坦承於匯原乙司任職，惟矢口否認有右揭犯行，辯
    稱其係依黃繡珠之請求到乙司幫忙，負責乙司與員工間之溝通橋樑，並不知道匯
    原乙司有違法等語。經查：
    (一)匯原乙司招攬客戶與澳門金旺乙司訂約直接交易買賣外匯，客戶並須至台新
        銀行開戶匯款至澳門金旺乙司所指定之銀行，且下單是由客戶自行或填具渣
        估單後交由匯原乙司之服務小姐，由匯原乙司之服務人員代為打電話至金旺
        乙司下單買賣，買賣每口之手續費為美金八十元，且買賣應於當日平倉，如
        要隔夜每一手交易保證金要加倍，如有「浮動虧損」，則客戶需及時補足保
        證金，否則金旺乙司有權立即對該筆交易「鎖貨」或立即「平倉」，實際上
        金旺乙司應從事外匯貨幣保證金交易結算差價，並無實際買賣外匯貨幣，且
        匯原乙司經營前開外匯交易，並未經過財政部證券暨期貨管理委員會之許可
        等情，有共犯黃繡珠於中風前即於八十八年一月七日經屏東調查站查獲時陳
        述甚詳（見台灣高雄地方法院檢察署八十八年度偵字第八八三三號偵查卷第
        八頁至第十一頁調查筆錄）。又匯原乙司經由應徵人員之方式，先招攬相關
        人員進入乙司後，進而由匯原乙司派員教授有關外匯買賣過程、看匯率之分
        析走勢圖、再經過模擬下單買賣外匯後，分別經原審同案被告王莉莉或匯原
        乙司其他職員之勸誘，與匯原乙司訂立合約，由匯原乙司協助開戶、匯款，
        提供每日之匯率漲跌圖供買賣外匯之參考，而所繳交之保證金為美金五千元
        至一萬元不等，並提供諮詢等，且約定每口手續費為八十美元，匯原乙司有
        提供電話直接轉至澳門金旺乙司供渠等進行下單買賣，盈虧均在所開設之帳
        戶中存扣，且分別指認原審同案被告王莉莉為匯原乙司之主任，並由原審同
        案被告王莉莉提出相關之「信用利潤申請書」、「開戶通知書」及金旺交易
        發展中心之制式合約書予各職員簽約等情，亦分別經證人即均分別自報章上
        得知匯原乙司應徵行政助理而進入匯原乙司擔任職員之戊○○、丙○○、丁○○、己○○、甲○○等人分別於調查局調查站調查中及原審審理中分別證
        述綦詳（見法務部調查局高雄縣調查站第十四頁背面至第十七頁、第四十二
        頁至第四十六頁、第四十九頁背面至第五十一頁調查筆錄，原審八十九年六
        月十四日、九十年五月二十三日、六月六日訊問筆錄），復有如附表所示之
        物品扣案可稽。從而匯原乙司未經過主管機關即財政部證券暨期貨管理委員
        會許可並發給許可證照，提供一定場所、設備及相關外匯資訊，並聘僱相關
        分析師、講師供予客戶有關買賣外幣之建議分析意見，再由客戶自行下單交
        易，或帶客戶進行下單交易，而經營期貨顧問事業，堪以認定。
    (二)被告自承於八十八年四月間擔任黃繡珠之特別助理，負責傳達黃繡珠之意思
        ，在匯原乙司協助掌理乙司業務，且依黃繡珠之指示僱請原審同案被告王莉
        莉為主任，負責有關外匯買賣課程之教授及向客戶提供意見等情，核與原審
        同案被告王莉莉分別在調查站詢問時及原審調查時陳稱：「（問：你受顧於
        匯原國際有限乙司何人？）當時係乙司董事長黃繡珠的特別助理庚○○決定
        雇用我。（問：乙司負責人為何？你是否見過？）我僅知負責人是黃繡珠，
        但從未見過，一切乙司事務是由董事長特別助理庚○○出面處理相關業務」
        、「‧‧‧伊原是客戶，之後因黃繡珠中風，原分析師又回香港，故黃繡珠
        提拔我當主任講師，負責教授新進人員看盤、下單買賣，如何與澳門乙司聯
        絡等‧‧‧」等語（見法務部調查局高雄縣調查站第十頁至第十三頁調查筆
        錄，及原審八十九年三月二十九日訊問筆錄）相符。又證人張愛萍在本院亦
        證稱被告係擔任黃繡珠之特別助理，負責傳達黃繡珠之意思等語。是被告擔
        任黃繡珠之特別助理，負責傳達黃繡珠之意思，在匯原乙司協助掌理乙司業
        務，使匯原乙司續續經營，被告與黃繡珠對經營匯原乙司即有意思聯絡與行
        為分擔，被告所辯其非匯原乙司實際負責人一節，尚非可採。至原審同案被
        告王莉莉在本院改稱其與被告沒有接觸，不知被告之工作範圍，因見被告自
        承係特別助理代表乙司，故附合被告說法等語，無非事後迴護之詞，不足採
        取。另證人即匯原乙司之行政助理人員甲○○、戊○○、鄭文章、蘇誼庭等
        人雖均陳稱未見過被告等語（見原審卷八十九年六月十四日、九十年五月二
        十三日、六月六日訊問筆錄），惟被告與上開證人間因事物性質之關係及上
        班時間之不同之緣故，故尚不因之遽認被告未參與乙司業務之經營。再被告
        固辯稱證人張愛萍係匯原乙司之實際負責人，但指示被告承認係匯原乙司之
        實際負責人，且證人張愛萍復擅以被告名義擔任弘富國際有限乙司股東等語
        ，並提出高雄郵局第六九一三號存證信函證明，然被告於八十八年四月間擔
        任黃繡珠之特別助理，負責傳達黃繡珠之意思，在匯原乙司協助掌理乙司業
        務，已經被告自承，已如前述，而證人張愛萍亦否認係匯原乙司之實際負責
        人及指示被告承認係匯原乙司之實際負責人一節，且查無其他證據足資證明
        ，又證人張愛萍擅以被告名義擔任弘富國際有限乙司股東之情，亦與本件無
        涉，是均無從據以作有利被告之認定。
    綜上所述，被告犯行，應堪予認定。
二、按經營期貨顧問事業，須經主管機關之許可並發給許可證照始得營業，期貨交易
    法第八十二條第一項定有明文。核被告所為，係違反期貨交易法第八十二條第一
    項之規定，應依同法第一百十二條第五款之規定處罰。被告與黃繡珠、原審同案
    被告王莉莉間，有犯意聯絡及行為分擔，應為共同正犯。又被告所犯未經許可擅
    自經營期貨顧問事業，其犯罪本質係屬行為之繼續，應屬繼續犯之實質上一罪，
    乙訴人於犯罪事實欄載有被告基於概括犯意，尚有誤會。再乙訴人雖引用期貨交
    易法第一百十二條第四款之規定，然該條項所規範之槓桿交易內容係指未經許可
    擅自與當事人約定，一方支付價金一定成數之款項或取得他方授與之一定信用額
    度，雙方於未來特定期間內，依約定方式結算差價或交付約定標的物之契約，而
    乙訴人於犯罪事實欄及證據中，並未敘及被告經營槓桿交易之行為，是乙訴人顯
    係贅引期貨交易法第一百十二條第四款之規定，附此說明。
三、原審判決以被告犯行明確，因而適用期貨交易法第一百十二條第五款，刑法第十
    一條前段、第二十八條、第七十四條第一款、第三十八條第一項第二款規定，並
    審酌被告違法經營期貨顧問事業，破壞金融制度正常交易秩序，惟被告前未曾犯
    罪，有台灣高等法院被告全國前案紀錄表在卷可憑，因年輕識淺，思慮未周，且
    係受僱黃繡珠工作等一切情狀，量處有期徒刑五月，又以被告前未曾受有期徒刑
    以上刑之宣告，有本院被告院內索引卡紀錄表及台灣高等法院被告全國前案紀錄
    表各一分在卷可稽，經此偵、審程序後，應知所警惕，信無再犯之虞，因認對被
    告所宣告之刑以暫不執行為適當，併宣告緩刑二年，以勵自新。再扣案如附表所
    示之物為共犯黃繡珠所有，且供共同經營期貨顧問事業犯罪所用之物，依法宣告
    沒收，認事用法均核無違誤，量刑亦屬相當。被告上訴意旨仍執陳詞，否認犯罪
    ，為無理由，應予駁回。
據上論斷，應依刑事訴訟法第三百六十八條判決如主文。
本案經檢察官彭南雄到庭執行職務。
中    華    民    國      九十      年      十二      月      二十五    日
                              臺灣高等法院高雄分院刑事第二庭
                                  審判長法官  曾永宗
                                        法官  邱永貴
                                        法官  郭玫利
右正本證明與原本無異。
如不服本判決，應於判決送達後十日內向本院提出上訴狀，其未述理由者並應於提
出上訴狀後十日內向本院補提理由書（應附繕本)。
                                      書記官  高惠珠
中    華    民    國      九十      年      十二      月      二十七    日
附表：
┌───┬─────────┬───┬───┬─────────┬───┐
│編號  │名       稱│件 數 │ 編號 │名             稱 │件  數│
├───┼─────────┼───┼───┼─────────┼───┤
│ 一   │乙司執照營業登記證│一冊  │ 二   │乙司登才報紙廣告  │ 一冊 │
│      │（影本）          │      │      │                  │      │
├───┼─────────┼───┼───┼─────────┼───┤
│ 三   │員工工作申請表    │三冊  │ 四   │客戶職訓所抄錄之  │ 一冊 │
│      │                  │      │      │行情表            │      │
├───┼─────────┼───┼───┼─────────┼───┤
│ 五   │乙司人事管理統計表│一冊  │ 六   │客戶模擬買賣紀錄  │ 一冊 │
│      │                  │      │      │表                │      │
├───┼─────────┼───┼───┼─────────┼───┤
│ 七   │客戶資料卡        │一冊  │ 八   │員工上班出勤卡    │十張  │
├───┼─────────┼───┼───┼─────────┼───┤
│ 九   │員工出勤登記簿    │三本  │ 十   │客戶身份證影本、  │      │
│      │                  │      │      │相片              │      │
├───┼─────────┼───┼───┼─────────┼───┤
│ 十一 │行情抄錄表        │ 一冊 │十二  │客戶交易平衡表    │  一份│
│      │（內含：實習模擬期│      │      │                  │      │
│      │員工手則）        │      │      │                  │      │
├───┼─────────┼───┼───┼─────────┼───┤
│ 十三 │乙司支票存款往來簿│  一本│十四  │職員通信名錄      │ 一紙 │
│      │                  │      │      │                  │      │
├───┼─────────┼───┼───┼─────────┼───┤
│ 十五 │客戶「洪淑文」下單│  一張│十六  │客戶「己○○」交  │ 一份 │
│      │單據              │      │      │易資料            │      │
├───┼─────────┼───┼───┼─────────┼───┤
│ 十七 │客戶「丙○○」開戶│一冊  │十八  │業務員佣金具領確  │ 一冊 │
│      │還款、日信單      │      │      │認書              │      │
├───┼─────────┼───┼───┼─────────┼───┤
│ 十九 │委任授權書        │一冊  │二十  │匯原乙司與金旺乙  │ 一份 │
│      │                  │      │      │司往來之客戶開戶  │      │
│      │                  │      │      │通知書            │      │
├───┼─────────┼───┼───┼─────────┼───┤
│二十一│客戶入市、平倉委任│二冊  │二十二│ 客戶合約書       │十一冊│
│      │書                │      │      │                  │      │
├───┼─────────┼───┼───┼─────────┼───┤
│二十三│匯原乙司開立之客戶│十二紙│二十四│保證金收據領用明  │ 一冊 │
│      │收據              │      │      │細表              │      │
├───┼─────────┼───┼───┼─────────┼───┤
│二十五│乙司付款簽收簿    │一冊  │二十六│乙司會議記錄簿    │  一冊│
├───┼─────────┼───┼───┼─────────┼───┤
│二十七│匯原乙司開立之發票│一冊  │二十八│買賣貨幣期貨單據  │ 一冊 │
│      │（品名：顧問費或服│      │      │  （楂估單）      │      │
│      │務費）            │      │      │                  │      │
├───┼─────────┼───┼───┼─────────┼───┤
│二十九│日結單（含空白追繳│三冊  │ 三十 │貨幣期貨操作空白表│ 一冊 │
│      │保證金通知書）    │      │      │格保證金通知書（信│      │
│      │                  │      │      │用利潤申請書、模擬│      │
│      │                  │      │      │買賣記錄表、實習模│      │
│      │                  │      │      │擬期員工守則、委任│      │
│      │                  │      │      │授權書）          │      │
├───┼─────────┼───┼───┴─────────┴───┘
│三十一│下單錄音帶        │二十卷│
└───┴─────────┴───┘
附錄本判決論罪科刑法條：
期貨交易法第一百十二條第五款：
有下列情事之一者，處七年以下有期徒刑，得併科新臺幣三百萬元以下罰金：
五、未經許可，擅自經營期貨信託事業、期貨經理事業、期貨顧問事業或其他期貨服
    務事業者。
                                                                        Ｑ


司法院資訊處製作；財團法人民間司法改革基金會備份。
